臺灣高等法院刑事裁定　　　　　　　94年度交抗字第89號
　　抗　告　人
　　即受處分人　甲○○
上列抗告人因違反道路交通管理處罰條例案件，不服臺灣基隆地
方法院，中華民國93年12月23日所為裁定（93年度交聲字第 276
號），提起抗告，本院裁定如下：
    主  文
抗告駁回。
    理  由
一、原處分意旨略以：異議人即受處分人甲○○於民國93年10月
    16日下午4時31分許，騎乘車牌號碼ＬＤＯ─375號重型機車
    ，在台北市○○路○段一○六巷旁之全國加油站加完油後，
    遇路口號誌燈為紅燈而未等候，即逕行逆向跨越西往東方向
    車道，於通過路口時經警當場攔停掣單舉發，異議人於應到
    案期日前提出申訴，經原舉發單位函覆違規屬實，爰依道路
    交通管理處罰條例第53條、第63條第1項第3款之規定，裁處
    異議人罰鍰新臺幣1800元，並記違規點數3點等語。
二、受處分人異議意旨略以：位於台北市○○路○段一○六巷旁
    全國加油站之出口處為十字路口，前方並設有一紅綠燈，用
    路人會直覺認為是指示行駛之號誌燈，且該加油站出來之斑
    馬線與雙黃線距離約有一個車道寬度，復無豎立兩段式左轉
    或禁止左轉之標示牌，此設置使異議人誤為可以左轉，異議
    人遂待前方紅綠燈變換成綠燈後，即騎乘前揭機車通過路口
    左轉往松山方向行駛，詎遭警員攔下，並告知異議人係違規
    左轉，而在異議人之前亦有其他三位機車騎士加完油後通過
    路口左轉往松山方向行駛而被攔停，異議人聽到舉發員警告
    知其他違規人此項違規罰款為600元，惟並未告知異議人罰
    款多少或違規項目為何，僅告知其不服可以提出申訴，異議
    人事後回家才知遭開立闖紅燈之罰單。由上述可知，上開路
    段紅綠燈號誌設置顯有製造無辜違規之陷阱，否則怎會不到
    五分鐘時間即有四位騎士被罰，又員警開立罰單為何口述與
    書面記載不符，且同樣違規有不同之罰鍰，為此聲明異議，
    請求撤銷原處分等語。
三、原裁定以：按「汽車（包括機器腳踏車）駕駛人，行經有燈
    光號誌管制之交叉路口闖紅燈者，處新台幣一千八百元以上
    五千四百元以下罰鍰」、「汽車（包括機器腳踏車）駕駛人
    有左列各款所列條款之一者，除依原條款處罰鍰外，並予記
    點：：：三、有第四十三條、第五十三條或第五十四條情形
    之一者，各記違規點數三點」，道路交通管理處罰條例第53
    條、第63條第1項第3款分別定有明文。經查：
（一）異議人於93年10月16日下午 4時31分許，騎乘前揭機車，
      在台北市○○路○段一○六巷旁之全國加油站加完油後，
      未順向右轉由西向東方向（往汐止方向）行駛，而在西向
      東方向（往台北方向）號誌燈係紅燈狀態下，逆向跨越西
      往東方向車道往台北方向行駛，並於通過路口後為警當場
      舉發之事實，為異議人所自承，且經證人即舉發員警邱國
      文到庭證述明確（見原審卷第16頁至第18頁），並有臺北
      市政府警察局掌電字第ＡＨＪ501084號舉發違反道路交通
      管理事件通知單影本、警員事後補繪之現場圖各一紙及異
      議人提出之現場照片16紙在卷可稽，故異議人確有騎乘機
      車逆向行駛於有燈光號誌管制之交叉路口而闖紅燈之行為
      ，應堪認定。
（二）異議人雖辯稱該加油站出口前方即有一個紅綠燈，用路人
      會直覺認為係指示行駛之號誌燈，且該加油站出來之斑馬
      線與雙黃線距離約有一個車道寬度，復無豎立兩段式左轉
      或禁止左轉之標示牌，此設置使異議人誤以可左轉云云。
      查上開加油站之出口為加油站自己設置之出入口，並非規
      劃的路口，故該路口並無指示號誌燈，亦無標示禁止左轉
      及機車二段式左轉之標誌，該路段號誌燈是設在台北市○
      ○路○段一百四十巷，異議人從加油站出來應往東方向行
      進，並在一百三十五巷處回轉再往西行駛，若直接往西行
      駛會侵犯對向車道之路權等情，業據證人邱國文證述在卷
      （見同上訊問筆錄），且依聲請人提出之現場照片所示，
      該加油站出口左前方雖設有一號誌燈，然該號誌燈係設在
      一百四十巷口，並非設在該加油站出口之正前方，且該加
      油站出口前方並未繪製停止線，上方亦未設有號誌燈，其
      正前方並設有指示對向車道行進之紅、綠號誌燈，左側復
      規劃之路口或巷口，且左前方之號誌燈並非指示該加油站
      出口之號誌燈，並無使人誤認之虞，故異議人謂該路段之
      反法律上之義務而應受行政罰之行為，法律無特別規定時
      ，雖不以出於故意為必要，仍須以過失為其責任條件。但
      應受行政罰之行為，僅須違反禁止規定或作為義務，而不
      以發生損害或危險為其要件者，推定為有過失，於行為人
      不能舉證證明自己無過失時，即應受處罰（司法院大法官
      會議第二七五號解釋意旨參照），本件異議人縱非故意闖
      紅燈，惟其所為前揭行為，既已違反上開道路交通管理處
      罰條例第53條之禁止規定，即應推定有過失，異議人雖提
      出現場照片證明其並無過失，然該路段之設置並無指示不
      明之情形，已如前述，故異議人疏未注意而逕行逆向行駛
      並闖紅燈，自有過失而應受處罰。
（三）異議人雖又辯稱員警開立罰單為何口述與文書記載不符，
      且同樣違規而有不同之罰款等語，然員警於開立罰單時有
      告知異議人闖紅燈之情，已據證人邱國文到庭證述明確，
      且異議人是否違規，係以異議人是否有舉發違反道路交通
      管理事件通知單所載之違規事實為認定依據，員警口述縱
      與罰單上之記載不符，並無礙本件異議人權利之行駛及本
      件違規事實之認定。又本件異議人違規事實應如何處罰，
      應以該違規事實該當於何處罰條款為認定標準，員警縱有
      針對同樣違規事實，對其他違規者開立不同之罰單，係屬
      員警個人違背職務之行為，核與本件異議人違規事實暨如
      何處罰無涉，異議人以此作為聲明異議之理由，自屬無據
      。
（四）綜上所述，本件異議人於前揭時、地違規闖紅燈之事實已
      臻明確。從而，原處分機關依道路交通管理處罰條例第53
      條規定，裁處異議人罰鍰1800元，並依同法第63條第 1項
      規定記違規點數 3點，於法並無不合。本件異議為無理由
      ，應予駁回。
四、抗告人即異議人抗告意旨略以：一般用路人無法確認加油站
    出口前方之紅綠燈是否係台北市政府所規劃，用路人會直覺
    認為係指示行駛之號誌燈，且該加油站出來之斑馬線與雙黃
    線距離約有一個車道寬度，復無豎立兩段式左轉或禁止左轉
    之標示牌，此設置使異議人誤為可以左轉。再台北市○○道
　　路工程管制人員，可督促加油站業者於出口處畫設右彎標示
  　導引用路人於適當處迴轉，本件裁罰顯係將台北市○○道路
    工程管制相關人員及加油站業者之疏失，歸由用路人承擔。
    況依抗告人所提出之案發地點不同時段之照片所示，有相同
    違規情形之車輛甚多，足見該路段號誌設計確有疏失，自不
    應由用路人承擔違規責任等語。
五、惟查：抗告人於93年10月16日下午 4時31分許，騎乘機車在
    台北市○○路○段一○六巷旁之全國加油站加完油後，未順
    向右轉由西向東方向，並在西向東方向號誌燈係紅燈狀態下
    ，逆向跨越西往東方向車道行駛，而於通過路口後為警當場
    舉發。再上開加油站之出口，乃加油站自行設置之出入口，
    並非交通單位所規劃，亦無號誌燈或禁止左轉及機車二段式
    左轉之標誌。抗告人機車自加油站駛出時，應往東方向行進
    ，並在一百三十五巷處回轉，再往西行駛。又該加油站出口
    左前方雖設有一號誌燈，然該號誌燈係設在一百四十巷口，
    並非設在加油站出口之正前方；且該加油站出口前方並未繪
    製停止線，上方亦未設有號誌燈；正前方復設有指示對向車
    道行進之紅、綠號誌燈，左側則設有斑馬線，顯見該加油站
    出口既非台北市○○○○○路口或巷口，左前方之號誌燈亦
    非指示加油站出口之號誌燈，並無使駕駛人誤認之虞。況人
    民違反法律上之義務而應受行政罰之行為，行為人不能舉證
    證明自己無過失時，即應受處罰，本件抗告人縱非故意闖越
    紅燈，亦有過失，自應接受裁罰等情，業據原裁定詳載理由
    依據。抗告人抗告，猶指上開加油站出口號誌設計不當，使
    駕駛人誤認號誌，自不應受罰，為無理由，應予駁回。
據上論結，應依道路交通案件處理辦法第26條，刑事訴訟法第41
2條，裁定如主文。
中　　華　　民　　國　　94　　年　　2 　　月　　18　　日
　　　　　　　　　刑事第十一庭審判長法  官　陳祐輔
                                    法  官  邱瑞祥
                                    法  官  陳國文
以上正本證明與原本無異。
不得再抗告。
                                    書記官  蔡棟樑
中　　華　　民　　國　　94　　年　　2 　　月　　18　　日
